臺灣高等法院刑事判決　　　　　　　　93年度上訴字第2550號
上　訴　人　臺灣士林地方法院檢察署檢察官
上　訴　人　丙　○
即　被　告
選任辯護人　連復淇律師
被　　　告　甲○○
指定辯護人　高素真律師
上列上訴人因毒品危害防制條例案件，不服臺灣士林地方法院92
年度訴字第632號，中華民國93年6月23日第一審判決（起訴案號
：臺灣士林地方法院檢察署92年度偵字第6258號、第8441號、第
10166號），提起上訴，本院判決如下：
    主  文
原判決關於丙○轉讓第二級毒品部分撤銷。
丙○被訴轉讓第二級毒品部分無罪。
其他上訴駁回。
    理  由
一、公訴意旨略以：被告丙○、甲○○、及乙○○（未經起訴）
    均明知安非他命係政府公告管制之第二級毒品，非經許可不
    得販賣，竟意圖營利，基於概括之犯意聯絡：(一)丙○於民國
    （下同）九十二年四月中旬某日下午六時許，在臺北市○○
    區○○路四段四十巷四十九號四樓租住處，以每包安非他命
    新臺幣（下同）一千元之價格，販賣予彭智謙施用。(二)丙○
    於九十二年五月間某日，囑甲○○、乙○○持第二級毒品安
    非他命各一包，共同運送至臺北市○○區○○街某公園內、
    臺北市○○區○○街某不詳處所，以不詳之價格，連續販賣
    予姓名年籍不詳綽號「文進」、「貢丸」之男子施用。丙○
    則無償提供第二級毒品安非他命與甲○○施用，做為報償。
    嗣於九十二年六月十八日上午十時三十分許，為警持搜索票
    在臺北市○○區○○路四段四十巷四十九號四樓丙○租住處
    ，查獲安非他命四包（毛重十二‧六二公克，淨重十一‧一
    五公克）及安非他命吸食器乙組等情，因認被告丙○、甲○
    ○均涉有毒品危害防制條例第四條第二項之罪嫌。
二、犯罪事實已否起訴，以起訴書所記載之犯罪事實為準，不以
    所引法條為依據。本案檢察官起訴時雖未記載被告丙○涉犯
    毒品危害防制條例第八條第二項轉讓第二級毒品之罪名，惟
    依起訴書所記載之犯罪事實，檢察官顯已就被告丙○涉嫌於
    九十二年五月間某日轉讓（無償提供）安非他命與被告甲○
    ○之犯行起訴，合先敘明。
三、按犯罪事實應依證據認定之，無證據不得推定其犯罪事實，
    刑事訴訟法第一百五十四條第二項定有明文。又認定犯罪事
    實所憑之證據，雖不以直接證據為限，間接證據亦包括在內
    ，然而無論直接或間接證據，其為訴訟上之證明，須於通常
    一般之人均不致有所懷疑，而得確信其為真實之程度者，始
    得據為有罪之認定，倘其證明尚未達到此一程度，而有合理
    之懷疑存在時，事實審法院在心證上無從為有罪之確信，自
    應為無罪之判決（參見最高法院七十六年度台上字第四九八
    六號判例意旨）。而被告之自白，非出於強暴、脅迫、利誘
    、詐欺、疲勞訊問、違法羈押或其他不正之方法，且與事實
    相符者，得為證據。被告或共犯之自白，不得作為有罪判決
    之唯一證據，仍應調查其他必要之證據，以察其是否與事實
    相符。亦為刑事訴訟法第一百五十六條第一、二項明定。又
    毒品危害防制條例第十七條規定犯該條例第四條第一項至第
    三項、第五條第一項至第三項、第六條第一項至第三項、第
    七條第一項至第三項、第八條第一項至第三項、第十條或第
    十一條第一項、第二項之罪，供出毒品來源，因而破獲者，
    得減輕其刑。則施用、持有、販賣、或意圖販賣而持有毒品
    之人，如供出毒品之來源因而破獲者，既得邀減輕其刑之寬
    典，為擔保其所為不利於其他共同被告之陳述（毒品來自其
    他共同被告之陳述）之真實性，尤應有足以令人確信其陳述
    為真實之補強證據，始能據以為論罪之依據。
四、訊據上訴人即被告丙○及被告甲○○均堅決否認有上開犯行
    ，被告丙○辯稱其未販賣安非他命，亦未曾轉讓安非他命與
    甲○○施用，僅曾與甲○○、乙○○等人一同施用安非他命
    ，但非其提供等語；被告甲○○辯稱未曾送安非他命予「文
    進」、「貢丸」，在警訊及偵查中係因施用安非他命頭腦不
    清，而依據警員告知之情形陳述等語。按檢察官認被告丙○
    、甲○○涉有前開犯行，係以被告甲○○於警訊及偵查時之
    自白及尿液檢驗報告、證人彭智謙之證述、尿液檢驗報告及
    電話通聯紀錄、被告丙○自承扣案之安非他命四包為其所有
    及鑑驗通知書、證人王麗雅於警訊及偵查中之證述，為其論
    據。經查：
  (一)警方於九十二年六月十八日上午十時三十分許，在被告丙○
    租住之臺北市○○區○○路四段四十巷四十九號四樓處查扣
    之安非他命四包，係被告丙○所有之事實，固據被告丙○坦
    承不諱，核與證人即丙○之妻王麗雅之供述一致，而該四包
    安非他命經鑑驗結果，亦確含有第二級毒品甲基安非他命成
    分，有台北市政府警察局之鑑驗通知書可按，然被告丙○供
    稱該四包安非他命係供自己施用，且警方扣得該四包安非他
    命之時間距離公訴人所指被告丙○涉嫌販賣與轉讓安非命他
    命之時間長達一、二月之久，故扣案之安非他命能證明被告
    丙○有持有及施用安非他命之犯行，與其有無販賣及轉讓犯
    行之證明，並無必然關聯性。又被告甲○○及證人彭智謙之
    尿液檢驗報告，亦僅能資為渠等均有施用安非他命犯行之證
    據，與被告丙○及被告甲○○有無前開犯行之待證事實亦欠
    缺關聯性。自均不能資為不利於被告等之犯罪證據。
  (二)關於公訴意旨認被告丙○涉嫌販賣安非他命與彭智謙部分，
    公訴人所憑之證據僅為證人彭智謙之指述。查證人彭智謙於
    警訊時固指稱曾向被告丙○及乙○○、張慶龍、及王麗雅等
    人購買安非他命十餘次，然關於其向被告丙○購買安非他命
    之時間、次數、交易地點、金額、毒品數量等重要事項，完
    全付之闕如（九十二年度偵字第六二五八號卷第二十一頁）
    ；之後於偵查中則證稱：「（安非他命何來？）我都是打丙
    ○的手機向他拿，我表示要向他拿東西，再直接到他位於台
    北市○○路○段四十巷四十九號四樓住處拿。（如何收費？
    ）他都沒有向我收錢，因為我當時跟他很好，我們自小即認
    識，他叫我我需要就去拿，我有向他拿過二、三次不用錢。
    …我只有跟張慶龍是用買的；丙○只有一次在四月中旬下午
    六時許，是到他住處向他買，以一仟元向他買一包，是他本
    人（找）我的。」等語（同上偵查卷第九十三頁）；另證人
    彭智謙於原審則證稱：伊與被告丙○是國中時認識之朋友，
    住在附近，伊並未向被告丙○買過安非他命，丙○也沒有免
    費提供伊安非他命，伊所施用之安非他命是向社子之友人「
    阿福」所購買，伊曾與丙○一起施用及一起出錢購買安非他
    命，在警訊及偵查中之供述，均因其時施用安非他命頭腦不
    清楚才亂講的等語（原審卷第九十頁至第九十四頁）。是證
    人彭智謙前後多次證述之內容，均反覆不一，本身已顯有瑕
    疵，而彭智謙於警訊及偵查中關於曾向被告丙○購買安非他
    命之供述，亦查無任何補強證據足以證明確與事實相符，自
    不足資為不利於被告丙○之論據。至於彭智謙與被告丙○間
    電話聯絡之通聯紀錄，並無通話內容，而證人彭智謙與被告
    丙○係國中時起之朋友，則其與丙○間有電話聯絡乃情理之
    常，亦不足資為被告丙○有販賣安非他命與彭智謙之補強證
    據。
  (三)關於公訴意旨認被告丙○涉嫌於九十二年五月間，囑被告甲
    ○○及乙○○交付安非他命販賣與「文進」、「貢丸」，及
    被告丙○再提供安非他命與被告甲○○做為報酬部分，公訴
    人所憑之證據主要為被告甲○○於警訊及偵查中之供述。惟
    查：
  (1)關於販賣安非他命與「文進」、「貢丸」部分，被告甲○○
    於警訊中供稱：「我所施用之安非他命是丙○及乙○○給我
    的。…因我們三人在一起十幾年了，有時我會幫他們將安非
    他命送給客人，所以他們才會提供安非他命給我施用。我幫
    他們送給綽號『文進』及『貢丸』姓名年籍不詳之男子，但
    我並未收取任何利益，他們都是直接將錢交給丙○及乙○○
    等人。」等語（九十二年度偵字第六二五八號卷第八十四頁
    ）；於偵查中供稱：「…曾經我有幫忙交一包安非他命給他
    朋友『文進』、『貢丸』，是丙○叫我和乙○○一起去送，
    但毒品在乙○○身上，到了之後由我送給對方，錢是他們事
    先交給丙○及乙○○，我沒有接觸，我有送過兩次。因為有
    時候丙○自己走不開，所以叫我陪乙○○一起去。（到底是
    何人在賣毒品？）是乙○○出面在賣。（何時幫忙送毒品？
    ）今年五月間，『文進』是送往後港的一座公園，『貢丸』
    是送到福港街他住處，我忘記誰先送。」等語（九十二年度
    偵字第一０一三六號卷第四十三頁），是被告甲○○固然曾
    白白幫被告丙○及乙○○送安非他命予「文進」、「貢丸」
    等人，然而依被告甲○○所述內容，被告及乙○○為何交付
    安非他命與「文進」、「貢丸」二人？有無約定買賣交易價
    格？「文進」、「貢丸」如何交付價金與被告丙○及乙○○
    ？等，均非被告甲○○親自參與或見聞之事實，故被告甲○
    ○關於「文進」、「貢丸」均係事先將錢交予被告及乙○○
    部分之供述，非但並無任何補強證據足以證明與事實相符，
    且顯然屬於傳聞證據，並無證據能力。另查被告甲○○於審
    理中已否認上情，辯稱：伊並不認識「文進」、「貢丸」，
    亦未幫丙○送安非他命給「文進」、「貢丸」等人等語（見
    原審卷第一一五頁）；被告丙○始終堅決否認其事；證人乙
    ○○於警訊中亦堅決否認販賣毒品及與被告甲○○交付安非
    他命與「文進」、「貢丸」（九十二年度偵字第一０一六六
    號卷第三十二頁反面、第三十四頁反面），於原審及本院審
    理中到庭作證亦始終否認曾與被告甲○○交付毒品予「文進
    」、「貢丸」（原審卷第一六九頁、本院九十四年五月六日
    審判筆錄）。另警方對被告丙○之電話（0000000000號）實
    施通訊監察結果，被告丙○於九十二年五月十四日曾與綽號
    「貢丸」者通訊，惟通訊內容為「Ａ（丙○）：貢丸兄還有
    好東西嗎？Ｂ（貢丸）：有，一點。Ａ：我跟你要一些好嗎
    ？叫文隆過去拿。Ｂ：好。」，有台北市政府警察局執行通
    訊監察譯文表可按（九十二年度警聲搜字第五七四號卷第十
    四頁），依該通話內容以觀，顯然係被告丙○向「貢丸」索
    討毒品，而非販賣或轉讓毒品與「貢丸」，與被告丙○所辯
    解係其向「貢丸」索討安非他命，並要被告甲○○去拿等情
    形相符（原審卷第一七一頁），而與被告甲○○供稱係由其
    交付安非他命與「貢丸」之情形不符。此外，警方迄今仍未
    能查明「文進」、「貢丸」之真實身份以供查證，有台北市
    政府警察局九十四年一月二十七日北市警刑五字第09431079
    900號函在卷（本院卷第一一０頁）；又檢察官雖指乙○○
    為共犯，然乙○○於偵查中經通緝到案後，檢察官係以其涉
    嫌轉讓安非他命予甲○○、梁威廷起訴，並經原審法院九十
    三年度訴字第一五０號刑事判決以轉讓第二級毒品罪判處有
    期徒刑十月確定，有起訴書及刑事判決書可稽（原審卷第六
    十四頁、第二０五頁）。綜上所述，被告甲○○關於由被告
    丙○指示其與乙○○共同交付安非他命與「文進」、「貢丸
    」二人部分之自白，亦顯無任何補強證據足以證明確與事實
    相符，其自白自不能作為不利於被告丙○及被告甲○○之犯
    罪證據。
  (2)關於被告丙○於九十二年五月間轉讓安非他命與被告甲○○
    部分：查台北市政府警察局執行通訊監察譯文表之記載，被
    告甲○○於九十二年五月十三日與被告丙○之通訊內容，係
    被告丙○向被告甲○○表示「要拿東西，在阿元那裡」（九
    十二年度偵字第一０一六六號卷第四十一頁），所謂「東西
    」究為何物？是否為安非他命？並非明確，且即使係指安非
    他命等毒品，亦僅為被告丙○向被告甲○○表示毒品在「阿
    元」（乙○○）處，對此被告甲○○亦供稱：是我要問丙○
    說要跟阿元拿第二級毒品安非他命施用，我與丙○、阿元是
    小學同學，阿元即為乙○○等語（偵字第六二五八號卷第八
    十三頁反面），故而該通訊監察內容並不能證明被告丙○於
    九十二年五月十三日有轉讓安非他命與被告甲○○之犯行。
    又被告甲○○於警訊中供稱：「我是於九十二年八月五日早
    上六時許在台北縣蘆洲市○○路、集賢路口跟丙○拿得乙包
    約０．三公克之安非他命，另有於九十二年五月十三日下午
    十五時四十五分許在乙○○位於台北市○○區○○路四段八
    十巷六十九號二樓家中由乙○○無償提供我施用，但數量我
    不確定。」等語（同上偵查卷第八十四頁）；另於偵查中供
    稱：「今年（九十二年）八月五日我有到丙○的蘆洲住處，
    他有拿一包給我吸。而在五月間我在丙○的承德路四段四十
    四巷家中，是乙○○拿給我吃的。」等語（偵字第一０一三
    六號卷第十九頁）；另於原審中先後供稱：曾於九十二年五
    月間，在百齡國小對面之福港街二０八號與丙○、乙○○一
    同施用安非他命，其看到桌上之安非他命即自行取用，丙○
    並未拿安非他命給其吸用等語（原審卷第一一八頁、第一五
    八頁、第一六四頁）；而證人乙○○在原審證稱：九十二年
    五月間在百齡國小對面曾與被告丙○及甲○○一起施用安非
    他命，該次係其身上有安非他命，拿出來讓大家一起吸等語
    （原審卷第一六八頁）；又證人乙○○於九十二年五月間因
    轉讓安非他命與被告甲○○，亦經原審法院判決確定，已如
    前述；故綜合上開證據資料，九十二年五月間曾轉讓安非他
    命與被告甲○○施用者顯係證人乙○○，此外並無任何確切
    證據足以證明被告丙○於九十二年五月間有如公訴意旨所指
    轉讓安非他命與被告甲○○之犯行。
  (四)證人即被告丙○之妻王麗雅於警訊中雖供稱：被告丙○偶而
    有吸毒品習慣，也有販毒圖利，及大部分丙○拿安非他命回
    家時，我看到時毒品都已分裝好了，販賣給他朋友等語，然
    而對於被告丙○如何販毒圖利及販毒予何人，均答稱不知道
    （偵字第六二五八號卷第十七頁），其供述之內容顯然並非
    曾親自見聞被告丙○如何販賣安非他命之實際情形，已不足
    資為認定被告丙○有販賣安非他命犯行之論據。又證人王麗
    雅於偵查中證稱：「（提示刑大警訊筆錄，你稱『丙○偶而
    有在賣』，何意？）我知道他有吸食，也有拿過一包東西給
    我，叫我轉交給他的朋友，且見過他有拿安非他命回來過，
    所以我以為他也有在賣。」等語（見同上卷第九十頁）；在
    原審中證稱：其知道丙○有吸食安非他命，在警局聽警員講
    有人指認被告在賣，在家裡看到的毒品都是一小包一小包分
    裝好的，所以以為被告真的在賣，實際上被告有無在賣並不
    知道，被告有一次叫其在家中轉交一包東西給不詳友人，該
    包東西用紙包著，不知為何物，被告帶回之安非他命則都是
    用塑膠袋包著，該友人也未交錢等語綦詳（原審卷第七十八
    頁至第八十八頁）；由此可見，證人王麗雅於警訊中雖曾供
    稱被告丙○有販賣安非他命等語，然亦無任何補強證據足以
    證明該部分之供述確與事實相符，且係出於證人王麗雅之猜
    測之詞，自不足資為犯罪證據。
  (五)綜上所述，全案顯有合理懷疑存在，自屬不能證明被告丙○
    、甲○○二人有販賣安非他命之犯行，亦不能證明被告丙○
    有公訴意旨所指於九十二年五月間轉讓安非他命與被告甲○
    ○之犯行。
五、原判決認定被告丙○於九十二年八月五日有轉讓安非他命與
    被告甲○○之犯行而予以論科，固非全然無見，然查：(1)本
    案檢察官起訴之犯罪事實係被告丙○於九十二年五月間轉讓
    安非他命與被告甲○○，至於丙○於九十二年八月五日有無
    轉讓安非他命犯行部分，則未經起訴，本案就檢察官起訴部
    分既不能證明被告丙○犯罪，已如前述，原判決亦未認定被
    告丙○有該部分之轉讓犯行，則被告丙○於九十二年八月五
    日即使有轉讓安非他命之犯行，與起訴部分之犯罪事實亦非
    同一事實，自非起訴效力所及，原判決竟就此部分予以論科
    ，自有就未受請求之事項予以判決之違法。(2)扣案之安非他
    命四包，確屬被告丙○持有之違禁物，且檢察官起訴時業已
    請求對該四包安非他命依法宣告沒收，原判決疏未予以處理
    ，亦有未洽。被告丙○對原判決關於轉讓第二級毒品部分提
    起上訴，否認犯罪，為有理由，應由本院將原判決關於被告
    丙○轉讓第二級毒品部分撤銷，另行諭知被告丙○無罪之判
    決。另原判決關於諭知被告丙○、甲○○被訴販賣安非他命
    無罪部分，經核並無違誤，檢察官提起上訴，仍執證人王麗
    雅、彭智謙、及被告甲○○在警訊、偵查中之供述，及監聽
    譯文等，任意指摘原判決不當，自無理由，應予駁回。
六、扣案之安非他命四包，由本院另行裁定沒收銷毀。另被告丙
    ○於九十二年八月五日有無轉讓安非他命犯行部分，未經起
    訴，亦非起訴效力所及，本院不得審究。均一併指明。
據上論斷，應依刑事訴訟法第三百六十九條第一項前段、第三百
六十四條、第三百六十八條、第三百零一條第一項，判決如主文
。
本案經檢察官羅榮乾到庭執行職務。
中　　華　　民　　國　　94　　年　　5 　　月　　20　　日
　　　　　　　　　刑事第二十二庭審判長法　官  黃瑞華
　　　　　　　　　　　　　　　　　　  法　官  陳憲裕
　　　　　　　　　　　　　　　　　　  法　官  宋  祺
以上正本證明與原本無異。
如不服本判決，應於收受送達後十日內向本院提出上訴書狀，其
未敘述上訴之理由者並得於提起上訴後十日內向本院補提理由書
（均須按他造當事人之人數附繕本）。
                                      書記官  楊麗雪
中　　華　　民　　國　　94　　年　　5 　　月　　24　　日
